臺灣板橋地方法院刑事判決　　　　　　　 96年度易字第425號
公　訴　人　臺灣板橋地方法院檢察署檢察官
被　　　告　乙○○
上列被告因家庭暴力之傷害案件，檢察官聲請簡易判決處刑（95
年度偵字第19147 號），本院認不宜以簡易判決處刑，適用通常
程序審判，判決如下：
    主  文
乙○○傷害人之身體，處拘役拾日，如易科罰金，以新臺幣壹
仟元折算壹日，減為拘役拾伍日，如易科罰金，以新臺幣壹仟元
折算壹日。緩刑貳年。
    事  實
一、乙○○與丁○係夫妻，感情不睦已分居，丁○於民國95年7
    月17日上午將近10時許，由臺北縣政府警察局蘆洲分局外事
    組警員丙○○，以及友人張碧蓮陪同，前去乙○○位在臺北
    縣蘆洲市○○街72巷14號5 樓之住處，收拾其私人物品，而
    於同日中午12時許離開。在丁○停留於上址之期間內（聲請
    簡易判決處刑書誤載為95年7 月17日下午2 時許），丁○與
    乙○○二人就該址內之某台筆記型電腦誰屬有所爭執，雙方
    爭搶該筆記型電腦之際，雙方各自基於傷害之犯意，互相拉
    扯，丁○並以口咬乙○○之右手掌背，致乙○○右手掌背瘀
    血，嗣於爭執其他物品所有權誰屬時，丁○亦以手揮打陳國
    盛之頭部，致陳國盛頭部挫傷（黃禎所涉傷害罪嫌，未據乙○○提出告訴），雙方又有拉扯，嗣丁○坐在床沿翻找櫃子
    時，又再動手揮打蹲在一旁的陳國盛，陳國盛心有不甘，復
    承前傷害犯意以腳踹丁○之大腿，雙方手來腳往，致丁○在
    上開過程中受有左上臂擦傷0.1x5 公分、雙腿多處瘀傷之傷
    害。
二、案經丁○訴由臺北縣政府警察局蘆洲分局報請臺灣板橋地方
    法院檢察署檢察官向本院聲請簡易判決處刑，經本院認不宜
    以簡易判決處刑，適用通常程序審判之。
    理  由
一、按被告以外之人於審判外之言詞或書面陳述，除法律有規定
    者外，不得作為證據，刑事訴訟法第159 條第1 項定有明文
    。而按被告以外之人於偵查中向檢察官所為之陳述，除顯有
    不可信之情況者外，得為證據，刑事訴訟法第159 條之1 第
    2 項定有明文。經查證人丙○○在檢察官偵訊時經過具結所
    為之證言，合於法定要件，且核其陳述時之外在環境及情況
    ，並無顯不可信之情況，本院亦認作為證據為適當。又按被
    告以外之人於審判外之陳述，雖不符刑事訴訟法第一百五十
    九條之一至一百五十九條之四之規定，而經當事人於審判程
    序同意作為證據，法院審酌該言詞陳述或書面陳述作成時之
    情況，認為適當者，亦得為證據，刑事訴訟法第159 條之5
    第1 項定有明文，就證人丁○於警詢中之陳述，被告同意作
    為證據，且本院斟酌證人丁○於警詢中之供述證據取得過程
    並無瑕疵，且與本案待證事實間具有相當之關聯性，以之為
    本案證據尚無不當，是揆諸上開說明，證人丁○於警詢中之
    陳述具有證據能力。而證人丙○○在檢察官偵訊時所為之證
    言，被告亦同意作為證據，自均應認具有證據能力，合先敘
    明。
二、訊據被告乙○○矢口否認有何傷害犯行，辯稱：告訴人將伊
    所購買的筆記型電腦強行帶走，伊捉住筆記型電腦表示不答
    應，告訴人便以口咬伊右手掌背，經警員丙○○制止後，告
    訴人才罷休，接著告訴人又要拿走不屬於她的東西，於是伊
    又制止她，此時告訴人以拳頭用力搥打伊左背部及頭部，伊
    便撥開她的手，伊母親甲○○、義父吳阿火均在場目睹，伊
    也沒有以腳踹告訴人云云。經查：上揭傷害之犯罪事實，業
    據告訴人丁○於警詢時指述在卷，並有馬偕紀念醫院出具之
    黃禎診斷證明書一件附卷可稽。再者，證人丙○○於檢察官
    偵訊時證稱：當天告訴人情緒激動先動手，揮拳打被告，被
    告是還手、拉、抓告訴人後，雙方進一步拉扯等語，嗣於本
    院審理時亦到庭證稱：告訴人的情緒不是很穩定，她會主動
    挑釁被告，她只是要收拾行李，卻逾越收拾行李的範圍，將
    被告住處的東西翻箱倒櫃，我看到告訴人與被告先口頭爭執
    後，告訴人先主動動手毆打被告，往被告的上半身揮舞，有
    打到被告，被告他有防禦性的還手，被告被迫還手，雙方進
    而互相拉扯，我就將他們二人分開，類似這樣拉扯的動作有
    兩、三次。‧‧‧（問：當天你在蘆洲市○○街72巷14號5
    樓的過程中，有無看到被告用腳踹告訴人的大腿？）有，這
    包含在我剛才所說被告防禦性的還手內，踹到告訴人大腿的
    原因是她在找一個位置很低的櫃子，坐在床沿，被告蹲在地
    上，我站在旁邊，告訴人又在我面前主動動手，被告就還手
    ，他當時呈蹲的姿勢，腳就很容易出去就踹告訴人的腳，雙
    方手來腳往的，我也很難去記得誰打到誰的哪裡等語。查依
    被告所提出由宏仁醫院出具診斷證明書之記載，其固受有右
    手掌背瘀血及頭部挫傷之傷害，且依證人丙○○之前揭證詞
    ，亦可知被告與告訴人間之肢體衝突乃是導因於告訴人先動
    手，但被告均不甘示弱而即與告訴人互相拉扯，則被告對於
    因為雙方拉扯所可能導致告訴人於拉扯之際受到肢體擦傷、
    瘀傷乙節，顯有預見之可能性，被告本此預見，猶仍執意為
    之，即使告訴人因此受傷，亦在所不惜，難謂無傷害之故意
    。而按彼此互毆，必以一方初無傷人之行為，因排除對方不
    法之侵害而加以反擊，始得以正當防衛論，依證人丙○○所
    稱：被告有防禦性的還手，雙方進而互相拉扯乙節，就雙方
    互相拉扯之事實，即難認是在排除對方不法之侵害。尤其，
    證人丙○○明確證稱有目睹被告用腳踹告訴人大腿、雙方手
    來腳往等事實，則被告用腳踹告訴人大腿之行為，更非在侵
    害發生之際為排除對方侵害之反擊行為，而是在侵害已過去
    後萌生之報復行為，自不得主張正當防衛。至於被告之母親
    甲○○於本院審理時到庭固證稱：沒有看到被告用腳踹告訴
    人的大腿等語，但證人甲○○與被告為母子，誼屬至親，反
    觀證人丙○○與被告、告訴人雙方均無任何利害關係，其當
    時又正站在被告與告訴人旁邊，其證稱有目睹被告用腳踹告
    訴人大腿、雙方手來腳往等語，自較具可信性，是證人黃金
    蘭上揭證述尚不足為有利於被告之認定。綜上，被告所辯應
    不足採，事證明確，其犯行洵堪認定。
三、核被告乙○○所為，係犯刑法第277 條1 項之傷害罪。爰審
    酌被告之素行狀況、犯罪動機、手段、目的、所生傷害程度
    及犯罪後態度等一切情狀，量處如主文所示之刑，並諭知易
    科罰金之折算標準。被告犯罪後，中華民國96年罪犯減刑條
    例業已制定，經總統於96年7 月4 日公布，並自同年月16日
    起生效施行，核本件被告之犯罪時間、罪名等項，均合於該
    條例所定之減刑條件，爰依該條例第2 條第1 項第3 款規定
    減其宣告刑二分之一，併諭知易科罰金之折算標準。末查被
    告前未曾受有期徒刑以上刑之宣告，有臺灣高等法院被告前
    案紀錄表一件在卷可憑，其因一時失慮，致罹刑章，且本案
    之發生，並非因被告主動向告訴人尋釁，被告之反擊行為固
    非法之所許，但猶情有可原，其經此次刑之宣告後，應知警
    惕而無再犯之虞，本院因認暫不執行其刑為適當，爰併予以
    宣告緩刑二年，用啟自新。
據上論斷，應依刑事訴訟法第452 條、第299 條第1 項前段，刑
法第277 條第1 項、第41條第1 項前段、第74條第1 項第1 款，
刑法施行法第1 條之1 第1 項、第2 項前段，中國民國96年罪犯
減刑條例第2 條第1 項第3 款，第7 條，判決如主文。
本案經檢察官王聖涵到庭執行職務。
中　　華　　民　　國　　96　　年　　9 　　月　　14　　日
                  刑事第十二庭  審判長法　官  戴嘉清
                                      法  官  林晏鵬
                                      法  官  陳信旗
以上正本證明與原本無異
如不服本判決應於送達後10日內向本院提出上訴狀
                                      書記官　廖貞音
中　　華　　民　　國　　96　　年　　9 　　月　　14　　日
附錄本案論罪科刑法條全文：
刑法第277 條
傷害人之身體或健康者，處三年以下有期徒刑，拘役或一千元以
下罰金。
犯前項之罪，因而致人於死者，處無期徒刑或七年以上有期徒刑
，致重傷者，處三年以上十年以下有期徒刑。
